臺灣桃園地方法院民事簡易判決
110年度桃簡字第1571號
原      告  施安國  
被      告  柯昱岑  


上列當事人間確認本票債權不存在事件，本院於民國111 年4 月
15日言詞辯論終結，判決如下：
    主    文
原告之訴駁回。
訴訟費用由原告負擔。
    事實及理由
壹、程序方面：
    按確認法律關係之訴，非原告有即受確認判決之法律上利益
    者，不得提起之，民事訴訟法第247 條第1 項前段定有明文
    。而所謂即受確認判決之法律上利益，指因法律關係之存否
    不明確，致原告在私法上之地位有受侵害之危險，而此項危
    險得以對被告之確認判決除去而言（見最高法院27年度上字
     第316 號、52年台上字第1240號判例要旨）。查本件被告
    持
    有原告簽發如附表所示之本票（下稱系爭本票），向台灣嘉
    義地方法院（下稱嘉義地院)聲請准予強制執行之民事裁定
    （110 年度司票字第737號，下稱系爭本票裁定），而原告
    否認被告就系爭本票之票據債權存在，則兩造就原告應否負
    擔系爭本票債務有所爭執，此法律關係之存否不明確，致原
    告在私法上之地位有受侵害之危險，而此項危險得以對於被
    告之確認判決除去之，是原告有即受確認判決之法律上利益
    ，揆諸前揭說明，原告提起本件確認之訴，應予准許。
貳、實體方面：
一、原告主張：原告於民國107年6月7日向被告借款新台幣（下
    同）11萬元，並簽發系爭本票以為擔保，嗣原告自109年4月
    6日起陸續還款予被告，迄今僅積欠13,000 元未清償。詎料
    ，被告竟持系爭本票聲請准許強制執行，經嘉義地院於110
    年6月7日以110年度司票字第737號裁定准許在案，有害原告
    之權益，爰依法提起本件確認之訴等語。並聲明：確認被告
    持有之系爭本票，債權金額超過13,000元部分，及自107年6
    月7日起至清償日止，按年息6.9%計算之利息債權均不存在
    。
二、被告則以：
　　原告自104年起陸續向被告借款，截至107年6月7日止，總金
    額已達225,638元，被告慮及借款金額不斷增加，遂請原告
    簽發本票作為擔保，而迄至108年12月17日止，原告欠款金
    額已達40餘萬元，原告僅清償部分借款，尚有超過本票面額
　　之款項未清償等語，資為抗辯。並聲明：原告之訴駁回。
三、本件原告主張：被告持原告名義簽發之系爭本票，聲請裁定
    准予強制執行獲准等情，業據本院依職權調取系爭本票裁定
    卷宗核閱無訛，亦為兩造所不爭執，堪信為真。
四、原告再主張：系爭本票所擔保之借款債務業經清償，被告不
    得對伊主張票據權利等節，則為被告所否認，並以前揭情詞
    置辯，是本件之爭執點厥為：系爭借款債務是否已清償？
  ㈠按「原告（票據債務人）依票據法第13條前段規定之反面解
    釋，對被告（票據執票人）主張兩造間存有直接抗辯之事由
    ，而提起確認票據債權不存在之訴者，因票據係文義證券及
    無因證券，屬不要因行為，票據行為一經成立後，即與其基
    礎之原因關係各自獨立，而完全不沾染原因關係之色彩，亦
    即票據原因應自票據行為中抽離，而不影響票據之效力（或
    稱無色性或抽象性）。此項票據之無因性，為促進票據之流
    通，應絕對予以維護，初不問其是否為票據直接前、後手間
    而有不同。故執票人於上開訴訟中，祇須就該票據作成之真
    實負證明之責，關於票據給付之原因，並不負證明之責任（
    參看本院48年台上字第101號、49年台上字第334號、50年台
    上字第1659號及64年台上字第1540號判例意旨）。於此情形
    ，票據債務人仍應就其抗辯之原因事由，先負舉證責任，俾
    貫徹票據無因性之本質，以維票據之流通性。執票人在該
    確認票據債權不存在之訴訟類型，僅須依民事訴訟法第195
    條及第266 條第3 項之規定，負真實完全及具體化之陳述義
    務，尚不因此而生舉證責任倒置或舉證責任轉換之效果。」
    （最高法院103 年度台簡上字第19號裁判要旨參照）。又「
    按票據債務發生後，票據債務人依票據法第13條前段規定之
    反面解釋，對票據執票人主張兩造間有直接抗辯之事由，而
    提起確認票據債權不存在之訴時，因票據係文義證券及無因
    證券，票據行為一經成立發生票據債務，與其基礎之原因關
    係各自獨立，是應由票據債務人就其抗辯之原因事實先負舉
    證責任，迨票據原因關係確定後，有關該原因關係之存否及
    內容之爭執，則依一般舉證責任分配法則處理。」（最高法
    院106 年度台簡上字第55號民事判決要旨參照）。準此，本
    件兩造均主張系爭本票簽發之原因關係為原告向被告借款之
    擔保，亦即兩造間就系爭本票簽發之原因關係並不爭執，惟
    票據債務人即原告主張就系爭本票所擔保之借款，僅積欠13
    ,000 元乙節，既為被告所否認，原告即應就已經清償之有
    利於己事實負舉證之責。
　㈡本件原告固提出中國信託存款交易明細為證（見嘉義地院110
    年度嘉簡字第449號卷第14頁背面至21頁），擬用以證明原
    告業已陸續還款予被告，僅餘13,000元未清償；然據被告提
    出與原告間之借款明細及LINE通訊軟體聊天紀錄觀之（見本
    院卷第17至48頁），被告貸與原告金額已逾40萬元，且原告
    就該對話內容確實為兩造間之對話，並就收受上開匯款帳戶
    為其所有等情均不爭執（見本院卷第54頁反面、第57頁反面
    ），足資證明兩造間消費借貸債務之數額顯然超過11萬元，
    堪認被告抗辯原告積欠借款仍逾11萬元等語，確非無據，是
    原告復未提出其他證據證明其已清償系爭本票所擔保之借款
    債務，亦無舉出證明之方法，原告空言已清償系爭本票債務
    乙節，委難可採。
五、綜上所述，原告請求確認被告持有之系爭本票，債權金額超
    過13,000元部分，及自107年6月7日起至清償日止，按年息6
    .9%計算之利息債權均不存在，為無理由，應予駁回。
六、本件事證已臻明確，兩造其餘主張、陳述及所提之證據，經
    審酌均與判決結果不生影響，爰不一一論列，附此敘明。
七、訴訟費用負擔之依據：民事訴訟法第78條。
　　
中    華    民    國   111    年    4     月    29    日
                  桃園簡易庭  法  官  汪智陽
以上正本係照原本作成。
如不服本判決，應於送達後20日內，向本院提出上訴狀並表明上
訴理由，如於本判決宣示後送達前提起上訴者，應於判決送達後
20日內補提上訴理由書（須附繕本）。
如委任律師提起上訴者，應一併繳納上訴審裁判費。
中    華    民    國   111    年    4     月    29    日
                              書記官  陳家蓁
 附表：

編號 票據號碼 票面金額（新臺幣）     發票日 　　（民國）  到期日  （民國） 一 WG0000000   11萬元 107年6 月7 日   未載 臺灣嘉義地方法院110 年度司票字第737號裁定准予強制執行